臺灣高雄地方法院民事判決
111年度雄小字第2506號
原      告  旺旺友聯產物保險股份有限公司


法定代理人  劉自明  
訴訟代理人  謝念錦  
被      告  蔡凱名  
上列當事人間請求損害賠償事件，經本院於民國111年11月16日
言詞辯論終結，判決如下：
    主      文
被告應給付原告新臺幣貳萬柒仟陸佰柒拾陸元，及自民國一一一
年九月十四日起至清償日止，按週年利率百分之五計算之利息。
原告其餘之訴駁回。
訴訟費用新臺幣壹仟元由被告負擔。
本判決第一項得假執行。
    事實及理由
一、原告主張：被告於民國109年7月23日12時37分許，騎乘車牌
    號碼000-0000號普通重型機車（下稱系爭機車），行經高雄
    市三民區南台路河北二路交岔路口時，本應注意汽車行駛至
    交岔路口，交岔路口因特殊需要另設有標誌、標線者，並應
    依其指示行車，而依當時天候晴，日間自然光線，柏油路面
    乾燥、無缺陷，且無障礙物，視距良好，並無不能注意之情
    事，竟疏未注意及此即闖紅燈直行，適訴外人張瓊文駕駛原
    告所承保車牌號碼000-0000號自用小客車（下稱系爭小客車
    ），亦行經該處，閃煞不及而發生碰撞（下稱系爭交通事故
    ），又系爭小客車因系爭交通事故受損修復需費新臺幣（下
    同）31,495元（鈑金2,650元、烤漆5,930元、零件22,915元
    ），原告業依保險契約給付予被保險人前述修復費用，自得
    代位向被告請求之，為此爰依侵權行為之法律關係及保險法
    第53條之規定提起本訴等語。並聲明：被告應給付原告31,4
    95元及自起訴狀繕本送達翌日起至清償日止，按週年利率5%
    計算之利息。
二、被告則以：不否認當時闖紅燈，但原告之請求已經逾2年時
    效，且對於系爭車輛之損害也有疑義等語，資為抗辯。並聲
    明：原告之訴駁回。
三、得心證之理由
  ㈠按因故意或過失，不法侵害他人之權利者，負損害賠償責任
    ；汽車、機車或其他非依軌道行駛之動力車輛，在使用中加
    損害於他人者，駕駛人應賠償因此所生之損害；數人共同不
    法侵害他人之權利者，連帶負損害賠償責任，民法第184 條
    第1 項前段、第191 條之2 前段、第185 條第1 項分別定有
    明文。又汽車行駛至交岔路口，交岔路口因特殊需要另設有
    標誌、標線者，並應依其指示行車，道路交通安全規則第10
    2 條第1 項第11款亦著有規定。經查：
  ⒈系爭事故發生於000年0月00日，而原告於111年6月27日提起
    本件訴訟，並未逾民法第197條第1項所規定2年時效，被告
    此部分抗辯並無理由。
　⒉被告又抗辯：對系爭車輛損害有疑義云云。惟查，系爭小客
    車於系爭交通事故發生前正遵行前方綠燈號誌沿河北二路直
    行，而被告騎乘機車沿南台路闖紅燈穿越河北二路與南台路
    口，兩車發生碰撞，此經本院勘驗系爭小客車行車記錄於系
    爭交通事故發生時攝錄之影像屬實，並製有勘驗筆錄在卷（
    本院卷第80頁），而被告就前述影像中闖越紅燈竄出之機車
    為其所騎乘乙節，又無爭執（本院卷第80頁），並參照系爭
    小客車於系爭交通事故發生後，確實於前保桿、右車頭燈等
    處有擦撞痕跡，業經本院調取高雄市政府警察局交通大隊現
    場照片在卷可證（詳見本院證物袋內光碟），且經核對與原
    告提出車損照片、估價單（本院卷第14、95頁）維修部位大
    致相符，足見被告當時所騎乘之機車確實與張瓊文所駕駛之
    系爭小客車前車頭發生碰撞並造成系爭小客車毀損應屬真實
    ，被告上開抗辯尚非可採。
  ⒊綜上所述，被告就系爭交通事故具有過失，致系爭小客車受
    損，自應損害賠償責任。
  ㈡按物被毀損時，被害人除得依民法第196 條請求賠償外，並
    不排除民法第213 條至第215 條之適用。依民法第196 條請
    求賠償物被毀損所減少之價額，得以修復費用為估定之標準
    ，但以必要者為限（例如：修理材料以新品換舊品，應予折
    舊）。經查，系爭小客車為108年8月出廠，因系爭交通事故
    受損修復需費31,495元（鈑金2,650元、烤漆5,930元、零件
    22,915元），有行車執照影本（本院卷第13頁）、高智捷汽
    車股份有限公司估價單（本院卷第14頁）、電子計算機統一
    發票（本院卷第15頁）、車損照片（本院卷第95頁）在卷可
    按，則系爭小客車既非新車，依諸上開說明，其修復時材料
    更換係以新品替換舊品，計算零件材料之損害賠償數額時，
    應扣除折舊部分始屬合理。依行政院所頒固定資產耐用年數
    表及固定資產折舊率表，【非運輸業用客車、貨車】之耐用
    年數為5年，依平均法計算其折舊結果（即以固定資產成本
    減除殘價後之餘額，按固定資產耐用年數表規定之耐用年數
    平均分攤，計算折舊額），每年折舊率為5 分之1 ，並參酌
    營利事業所得稅查核準則第95條第6 項規定「 固定資產提
    列折舊採用定率遞減法者，以1 年為計算單位，其使用期間
    未滿1 年者，按實際使用之月數相當於全年之比例計算之，
    不滿1月者，以1 月計」，上開【非運輸業用客車、貨車】
    自出廠日108年8月，迄本件車禍發生時即109年7月23日，已
    使用1年，則零件扣除折舊後之修復費用估定為19,096元【
    計算方式：1.殘價＝取得成本÷( 耐用年數＋1)即22,915÷(5+1
    )≒3,819（小數點以下四捨五入）；2.折舊額 ＝(取得成本－
    殘價)×1/（耐用年數）×（使用年數）即(22,915－3,819) ×1
    /5×（1+0/12）≒3,819（小數點以下四捨五入）；3.扣除折
    舊後價值＝（新品取得成本－折舊額）即22,915－3,819＝19,09
    6】，是加計不折舊之鈑金2,650元、烤漆5,930元，被告應
    賠償之系爭小客車修復費用為27,676元（計算式：19,096＋2
    ,650+5,930＝27,676）。
  ㈢按被保險人因保險人應負保險責任之損失發生，而對於第三
    人有損失賠償請求權者，保險人得於給付賠償金額後，代位
    行使被保險人對於第三人之請求權；但其所請求之數額，以
    不逾賠償金額為限，保險法第53條第1 項定有明文。經查，
    張瓊文就系爭小客車前向原告投保車體損失保險，而原告已
    就系爭交通事故致系爭小客車損壞而給付修復費用，此有電
    子計算機統一發票附卷可參，又張瓊文就系爭小客車受損得
    向被告請求賠償乙節，已如前述，則依諸上開規定，原告自
    得代位行使張瓊文對於被告之請求權，是以原告應得向被告
    請求賠償27,676元。
四、綜上所述，原告依侵權行為及保險代位之法律關係請求被告
    給付27,676元及自起訴狀繕本送達翌日即111年9月14日（本
    院卷第55頁）起至清償日止按週年利率5%計算之利息，為有
    理由，應予准許。至其逾此範圍之請求，為無理由，應予駁
    回。
五、本件原告勝訴部分係適用小額訴訟程序所為被告敗訴之判決
    ，依民事訴訟法第436 條之20之規定，應依職權宣告假執行
    。
六、本件原告雖為一部勝訴、一部敗訴，惟因原告確有提起本件
    訴訟必要，且起訴後應徵之裁判費至少為1,000 元（民事訴
    訟法第77條之13規定參照），是本院認應依民事訴訟法第79
    條規定，酌情由被告全部負擔，並確定如主文第3 項所示。
七、訴訟費用負擔之依據：民事訴訟法第79條。　　
中　　華　　民　　國　　111 　年　　12　　月　　14　　日
                  高雄簡易庭  法　　官  鄧怡君
以上正本係照原本作成。
民事訴訟法第436 條之24第2 項：對於本判決之上訴，非以違背
法令為理由，不得為之。
如對本判決上訴，須於判決送達後20日內向本院提出上訴狀，並
須表明原判決所違背之法令及其具體內容與依訴訟資料可認為原
判決有違背法令之具體事實之上訴理由（均須按他造當事人之人
數附繕本）。
中　　華　　民　　國　　111 　年　　12　　月　　14　　日
                                書記官  吳語杰